最高法院民事裁定　　　　　　　九十六年度台抗字第二０二號
抗　告　人　甲　○
　　　　　　乙○○
　　　　　　甲○興
　　　　　　丁○○
　　　　　　丙○○
　　　　　　戊○○
共　　　同
訴訟代理人　黃秀蘭律師
上列抗告人因與相對人己○○間聲請假處分事件，對於中華民國
九十五年九月十三日台灣高等法院裁定（九十五年度抗字第九五
０號），提起抗告，本院裁定如下：
    主  文
原裁定廢棄。
　　理　由
按對於抗告法院以抗告有理由而廢棄或變更原裁定之裁定，或以
抗告無理由而駁回抗告之裁定再為抗告，僅得以其適用法規顯有
錯誤為理由，並應經原法院之許可；此項許可，以原裁定所涉及
之法律見解具有原則上之重要性者為限，此觀民事訴訟法第四百
八十六條第四項、第五項之規定自明。
本件抗告人聲請定暫時狀態假處分，禁止相對人於台灣士林地方
法院（下稱士林地院）八十七年度訴字第一０五號確認管理權不
存在訴訟（下稱本案訴訟）民事判決確定前行使對於祭祀公業周
元榮、周元榮公榮文公、周元榮公、周榮文公（下稱系爭祭祀公
業）之管理權，經台灣台北地方法院裁定駁回後，向原法院提起
抗告。原法院以：抗告人丁○○、戊○○並非本案訴訟事件當事
人，不具聲請假處分之當事人適格；抗告人乙○○、甲○興曾於
民國八十年五月十一日與相對人簽立切結書，明示授權相對人清
理維護或處分系爭祭祀公業財產，一切派下權利義務均歸相對人
全權處理；抗告人甲○曾於八十二年八月十七日與相對人簽立契
約書，約定不再對七十八年十一月二十六日派下員會議決議予以
爭執，同意撤回士林地院八十一年度士簡字第七九七號確認管理
權不存在事件之起訴；相對人丙○○曾於八十四年十二月二十二
日與相對人簽立和解書，約定不就本案為任何訴訟上之起訴請求
。乙○○、甲○興、甲○、丙○○（下稱乙○○等人）均應受契
約書、切結書、和解書之拘束，自無就所爭執之法律關係定暫時
狀態之必要，台北地院駁回抗告人假處分之聲請，於法並無不合
等詞，裁定駁回抗告人之抗告。抗告人復不服，對之提起再抗告
。原法院以抗告人所提再抗告理由，雖指摘原法院上開裁定適用
法規顯有錯誤，惟並未釋明本件裁定所涉及之法律見解確具有原
則上重要性，即屬非具有重大意義而有重加闡釋之必要，因認其
再抗告不應許可，裁定予以駁回。惟按於爭執之法律關係，為防
止發生重大之損害或避免急迫之危險或有其他相類似之情形而有
必要時，得聲請為定暫時狀態之處分，民事訴訟法第五百三十八
條第一項定有明文。苟合於定暫時狀態假處分之原因，並經債權
人釋明此種情事存在，法院即得為假處分之裁判，至債權人起訴
主張之實體上理由是否正當，乃屬本案判決問題，非假處分裁判
中所能解決。丁○○、戊○○雖非本案訴訟當事人，其等是否無
於他抗告人提起之本案訴訟繫屬中聲請假處分之當事人適格？乙
○○等人縱曾簽立契約書、切結書、和解書，可否因而認為已無
就所爭執之法律關係聲請定暫時狀態假處分必要？實具有重大意
義而有闡釋之必要。抗告人所提再抗告理由，已具體指摘原法院
駁回其抗告之裁定違背前開民事訴訟法規定及本院二十年抗字第
五號判例意旨，且本件所涉及之法律見解具有原則上之重要性。
原法院不予許可而駁回抗告人之再抗告，尚有未合。抗告意旨，
指摘原裁定不當，聲明廢棄，非無理由。
據上論結，本件抗告為有理由。依民事訴訟法第四百九十二條，
裁定如主文。
中　　華　　民　　國　九十六　年　　三　　月　二十九　日
                      最高法院民事第八庭
                          審判長法官  朱　建　男
                                法官  顏　南　全
                                法官  許　澍　林
                                法官  鄭　傑　夫
                                法官  蘇　清　恭
      本件正本證明與原本無異
                                      書  記  官
中　　華　　民　　國　九十六　年　　四　　月　 十四 　日
                                                Ａ
